最高法院刑事判決　　　　　　　　　　　　　　　八十八年度台上字第四七九七號
　　上　訴　人　甲○○
　　選任辯護人　吳中仁律師
右上訴人因貪污案件，不服台灣高等法院花蓮分院中華民國八十八年六月三十日第二
審更審判決（八十八年度上更(二)字第十一號，起訴案號：台灣花蓮地方法院檢察署八
十四年度偵字第九四二號），提起上訴，本院判決如左：
    主  文
上訴駁回。
    理  由
按刑事訴訟法第三百七十七條規定：上訴於第三審法院，非以判決違背法令為理由，
不得為之。是提起第三審上訴，應以原判決違背法令為理由，係屬法定要件。如果上
訴理由狀並未依據卷內訴訟資料，具體指摘原判決不適用何種法則或如何適用不當，
或所指摘原判決違法情事，顯與法律規定得為第三審上訴理由之違法情形，不相適合
時，均應認其上訴為違背法律上之程式，予以駁回。本件原判決撤銷第一審之不當判
決，改判諭知上訴人甲○○依據法令從事公務之人員對於主管之事務直接圖利罪刑。
係綜核證人蔡文俊、陳進雄、王敏泰、陳惠津之證詞，明星砂石場之流水帳，勘驗筆
錄、現場照片等證據為論據，認定上訴人係設於花蓮縣吉安鄉光華村二○○號行政院
國軍退徐役官兵輔導委員會榮民事業工程處砂石場花蓮工場主任（下稱榮工砂石場）
，主管砂石場業務，為依據法令從事公務之人員。民國八十二年二月間其毗鄰之明星
砂石場場長蔡文俊以該場夜間無電可用，請求以付費方式自榮工砂石場接電。上訴人
為圖利自己，同意蔡文俊之請求，蔡文俊乃僱請電工王敏泰自距離榮工砂石場辦公室
十八點六公尺之電桿上，以明管接用榮工砂石場之電流後，通過開關箱延伸至地面，
改以暗管埋入地下約六十公分處，經一砂石土丘下方折向明星砂石場辦公室外之整流
器轉換電壓使用，明星砂石場則每月補貼電費新台幣（下同）一千元。上訴人乃於同
年二月二十日及八月間分別經由不知情之武光田、高永新收受明星砂石場交付半年（
六千元）及一年（一萬二千元）之電費供己花用之事實。已詳其所憑之證據及認定
之理由。而以證人即榮工砂石場之員工高永新、武光田雖否認代收明星砂石場之電費
轉交上訴人，然此攸關彼等利害之事項，所言自非真實，如該等電費為高、武二人從
中私吞，上訴人又豈肯同意明星砂石場接電，足認上訴人確已收受明星砂石場之電費
無疑，蔡文俊於榮工處政風人員調查時供稱：未經上訴人同意而私自接電云云，無非
護上訴人之詞。又蔡文俊、陳進雄、陳惠津就付款給高永新、武光田之過程供述稍
有出入，然其基本事實之陳述則無二致，均難為上訴人有利之證明。是上訴人所辯：
未同意蔡文俊接電，亦未收受其電費云云，核係卸責飾詞，無足採信，亦於理由內逐
一指駁。復說明上訴人為榮工砂石場之主任，主管砂石場一般性之業務，接受明星砂
石場接電付費之請求，收受其補貼之電費，中飽私囊，核犯修正前貪污治罪條例第六
條第一項第四款對於主管之事務直接圖利罪，因所犯情節輕微而圖得之金額在新台幣
五萬元以下，爰予以減輕其刑等情綦詳。所為論斷，俱有卷內證據資料足憑，從形式
上觀察，原判決並無違背法令之情形存在。查修正前貪污治罪條例第六條第一項第四
款之對於主管之事務直接圖利罪，所稱「主管事務」者，係指依法令於職務上對於該
事務有主持或執行之權責而言。上訴人既為榮工砂石場花蓮工場之主任，主管砂石場
之一般性事務，關於砂石場內部用電，自屬其應主持或執行之職務，而為其主管之事
務。其所提出之「榮工砂石場各單位分層負責權責劃分表」，關於「辦理工場動力用
電之申請、廢止及有關之事項」屬於榮工砂石場生產課之主管事務一節，係砂石場向
電力公司申請、廢止用電之外部事務，與申請用電以後砂石場內應如何分配使用電力
之內部事務不同，上訴人以砂石場內之用電非其主管之事務再作爭辯，要屬誤解，原
審雖未就其提出之上開權責劃分表說明其不予採信之理由，究與全案情節及判決主旨
無生影響，自不得據為提起第三審上訴之適法理由。又證人在偵查中或審判中，已經
合法訊問，其陳述明確別無訊問之必要者，不得再行傳喚，刑事訴訟法第一百九十六
條定有明文。證人高永新、武光田於偵審中多次到庭供證未代收轉交電費，縱原審再
行傳喚訊問，亦無實益，自無再行傳喚之必要，原審未為傳案調查，要無調查未盡之
違法可言。查證據之取捨及證據之證明力如何，均屬事實審法院得自由裁量、判斷之
職權，苟其此項裁量、判斷，並不悖乎通常一般之人日常生活經驗之定則或論理法則
，又於判決內論其何以作此判斷之心證理由者，即不得任意指摘其為違法，據為提
起第三審上訴之合法理由。上訴意旨置原判決上開明確論斷於不顧，對原審採證、認
事及證據證明力之審判職權行使，任憑己見，再事爭執原審捨證人蔡文俊於調查筆錄
所供：係其私自接電使用，未經上訴人同意之證詞為違法云云，然其所指摘者均為單
純事實上之爭辯，原判決已有所說明，要非適法之第三審上訴理由。另上訴人既同意
明星砂石場接電付費，明星砂石場因而於八十二年八月預付一年之電費，合乎經驗法
則，原審採證亦無違法之處。是上訴意旨所指摘原判決違法情事，顯與法律規定得為
第三審上訴理由之違法情形，不相適合。揆諸首開說明，其上訴為違背法律上之程式
，應予駁回。
據上論結，應依刑事訴訟法第三百九十五條前段，判決如主文。
中      華      民      國    八十八    年      八      月    三十一    日
                              最高法院刑事第六庭
                                  審判長法官  紀  俊  乾
                                        法官  楊  商  江
                                        法官  黃  正  興
                                        法官  陳  東  誥
                                        法官  張  春  福
      右正本證明與原本無異
                                              書  記  官
中      華      民      國    八十八    年      九      月      六      日
                                                                        Ｔ
